臺灣高等法院臺中分院民事裁定
111年度抗字第157號
抗  告  人  林旭昇  
相  對  人  張海銘  
上列當事人間聲請點交聲明異議事件，對於中華民國111年3月15
日臺灣苗栗地方法院111年度執事聲字第1號所為裁定提起抗告，
本院裁定如下：
    主  文
抗告駁回。
抗告費用由抗告人負擔。
    理  由
一、抗告意旨略以：
    抗告人為執行法院民國109年度司執助字第583號強制執行程
    序（下稱系爭執行程序）拍賣如附表所示不動產（下稱系爭
    不動產）之拍定人，執行法院並於110年9月22日核發權利移
    轉證書與抗告人，而拍賣公告「點交情形」、「使用情形」
    欄均記載系爭不動產於拍定後點交。詎相對人於執行法院執
    行點交系爭不動產與抗告人時，竟就點交程序聲明異議，嗣
    經執行法院於111年2月9日以109年度司執助字第583號裁定
    駁回異議（下稱原處分），相對人不服，對原處分提出異議
    ，原審認拍賣公告「點交」之記載，與強制執行法第99條規
    定不符，而於111年3月15日以111年度執事聲字第1號裁定廢
    棄原處分（下稱原裁定）。惟抗告人係信賴拍賣公告之記載
    始應買，原裁定認不得點交，顯有未當。爰提起抗告，求為
    廢棄原裁定等語。
二、相對人聲請及答辯意旨：
　　相對人所有系爭不動產係遭第三人乙○○以詐騙及偽造文書之
    手段，將所有權移轉至第三人即系爭執行程序之債務人甲○○
    名下，然相對人與甲○○間並無債權債務關係，亦未出售系爭
    不動產與甲○○，且於執行法院查封系爭不動產時，已當場表
    示已居住30餘年，並提出異議，不符點交要件，相對人亦多
    次聲請延緩、暫停拍賣，嗣並提起第三人異議之訴請求塗銷
    系爭不動產之移轉登記並回復為相對人所有，經臺灣苗栗地
    方法院以110年度訴字第66號（下稱第另案三人異議之訴）
    判決相對人勝訴確定，至乙○○則經臺灣苗栗地方檢察署檢察
    官以偽造文書罪提起公訴，系爭不動產為相對人所有，系爭
    執行程序應廢標後追回權利移轉證書等語置辯。
三、按當事人或利害關係人，對於執行法院強制執行之命令，或
    對於執行法官、書記官、執達員實施強制執行之方法，強制
    執行時應遵守之程序，或其他侵害利益之情事，得於強制執
    行程序終結前，為聲請或聲明異議。但強制執行不因而停止
    ，強制執行法第12條第1 項定有明文。強制執行法第12條第
    1項所謂強制執行程序終結，究指強制執行程序進行至如何
    程序而言，應視聲請或聲明異議之內容，分別情形定之。又
    點交之執行，係與因債權人之聲請而開始之查封拍賣程序分
    開，而構成另一執行程序。蓋於不動產點交之程序，係指不
    動產點交予拍定人後，其點交程序始為終結，可知拍賣程序
    與拍定人聲請點交程序，為不同之分開之強制執行程序，拍
    定人聲請法院點交拍賣之不動產，既屬另一強制執行程序之
    開始，自仍應適用強制執行法之規定，准許債務人於強制執
    行程序終結（即不動產點交予拍定人）前為聲明異議。就本
    件而言，拍賣物雖已拍定，並已由執行法院發給權利移轉證
    書，然尚未將拍賣物點交於拍定人，其點交之強制執行程序
    即屬尚未終結，自應允許對應否點交有爭執之人，聲明異議
    （最高法院97年度台抗字第838號裁定意旨參照）。
四、經查，拍賣系爭不動產之強制執行程序已於110年3月18日經
    抗告人應買而終結，參照前開最高法院裁定意旨，執行法院
    依系爭不動產之拍賣公告進行點交之強制執行程序，係屬拍
    賣強制執行程序外之另一強制執行程序之開始，相對人於系
    爭不動產點交予抗告人前，分別於110年10月1日、同年10月
    5日、同年11月16日、同年11月29日、同年12月24日就執行
    法院之點交命令聲明異議，與強制執行法第12條第1項之規
    定相符，自無不合。又系爭不動產之拍賣公告「點交情形」
    、「使用情形」欄，雖均記載系爭不動產於拍定後點交，惟
    拍賣不動產之點交，以符合強制執行法第99條第1至3項規定
    情形為限，凡不屬上開法條規定應點交之情形，即不得點交
    ，並不因拍賣公告註記點交而異（臺灣高等法院暨所屬法院
     94 年法律座談會民事執行類提案第4 號研討結果參照）。
    參照強制執行法第99條第2項規定，第三人對其在查封前無
    權占有不爭執者，執行法院始應解除其占有，點交於買受人
    或承受人。本件相對人於109年9月10日執行法院查封系爭不
    動產時，表示已占有系爭不動產30餘年，並否認為無權占有
    ，嗣於系爭執行程序之拍賣程序中提起另案第三人異議之訴
    ，復具狀請求暫停拍賣程序等情，業經本院依職權調閱系爭
    執行程序卷宗核閱屬實。徵諸相對人於查封系爭不動產前，
    已否認無權占有系爭不動產，核與強制執行法第99條第2項
    應點交之規定不符，縱執行法院於拍賣公告上記載「拍定後
    點交」，執行法院亦不得執行點交程序，原裁定廢棄原處分
    ，並無不當，抗告人之抗告，自屬無據。
五、綜上所述，原裁定廢棄原處分，核無不合。抗告意旨指摘原
    裁定不當，聲明廢棄，為無理由。
六、據上論結，本件抗告為無理由，爰裁定如主文。 　　　
中　　華　　民　　國　　111 　年　　5 　　月　　26　　日
                   民事第二庭   審判長法　官  楊國精
　　　　　　　　　　　      　　　　　法　官  陳正禧
　　　　　　　　　　　      　　　　　法　官  李立傑
正本係照原本作成。
再為抗告應以適用法規顯有錯誤為理由。
如提起再抗告者應於裁定送達後10日內向本院提出抗告理由狀（
須按照他造人數附具繕本）並繳納抗告裁判費新臺幣1,000元，
同時委任律師或具有律師資格之關係人為代理人。因疫情而遲誤
不變期間，得向法院聲請回復原狀。

                                      書記官  呂安茹 
　　　　　　　　　　　　　　　　　　　
中　　華　　民　　國　　111 　年　　5 　　月　　26　　日
附表：
 編　號 　　　　 　　　土　 地　 坐　 落　　　　     　 　 面　積 （平方公尺）  權利範圍  縣　市 鄉鎮市區  段 小段 地號   1 苗栗縣  ○○鎮 ○○ 　　 000 　 118.07　 全部 

編  號   建  號 　　　　基地坐落 　　　　建物門牌 主要用途　主要建材　房屋層數 　 建物面積（平方公尺）  　　權利範圍      樓層面積合    計　　　　　　　　　　　　 附屬建物主要建築材料及用途  　　2 261 苗栗縣○○鎮○○段000 地號 苗栗縣○○鎮○○里0 鄰○○○000○00號 住家用　　加強磚造　2 層樓房 一層：55.86 二層：55.86 合計：111.72  　　　　全部  備註 　　　　　　　　　　　　　　　　　　　　　　　　　　　　　　      　　3 359　 苗栗縣○○鎮○○段000 地號 苗栗縣○○鎮○○里0 鄰○○○000○00號 住家用　　加強磚造、鋼鐵造 一層：23.42 突出物一層：64.53 合計：87.95 陽台18.43 平台5.85　雨遮21.56 　　　　全部  備註 本建號係增建部分